臺灣臺北地方法院刑事判決　　　　　　 100年度簡上字第57號
上　訴　人　臺灣臺北地方法院檢察署檢察官
被　　　告　顏慕墐
上列上訴人因被告傷害案件，不服本院中華民國99年11月30日所
為99年度簡字第4441號之第一審簡易判決（起訴案號：99年度偵
字第9287號），提起上訴，本院管轄之第二審地方法院合議庭判
決如下：
    主  文
原判決撤銷。
顏慕墐共同傷害人之身體，處拘役參拾日，如易科罰金，以新臺
幣壹仟元折算壹日。
    事  實
一、顏慕墐與胥景洲原為男女朋友關係，並同居在顏慕墐位於臺
    北市○○區○○路2 段320 巷56弄14號5 樓之家中，兩人具
    有家庭暴力防治法第3 條第2 款之家庭成員關係，但因胥景
    洲長期寄住，引發顏慕墐親友不滿，顏慕墐之友人姚孟怡於
    民國99年3 月13日下午某時許，至上開住處，因聽聞顏慕墐
    之家人表示希望胥景洲搬走，姚孟怡當場同此表示，胥景洲
    竟基於傷害之故意，以保力達玻璃酒瓶砸姚孟怡之頭，酒瓶
    因而碎裂割傷姚孟怡之手，姚孟怡因而受傷（胥景洲被訴傷
    害犯嫌業據姚孟怡撤回告訴而經原審判決不受理）；顏慕墐
    見姚孟怡受傷，立即陪同前往就醫，途中適遇真實姓名年籍
    不詳，姚孟怡稱為乾哥、乾姐之成年男女各1 名，便向其等
    告知此事，其等隨即表示要顏慕墐帶路，欲毆打胥景洲以表
    不平，顏慕墐同意後，便與其2 名成年男女共同基於傷害之
    犯意聯絡，於同日傍晚6 時許，由顏慕墐帶領前往上址，並
    開門指認胥景洲，再由其2 人持煙灰缸及碗等器物（未扣案
    ，無證據證明為該3 人所有）毆打胥景洲，致使胥景洲因而
    受有左側頭額部擦傷約2X2 公分、左臉頰近內眼角處裂傷約
    0.2X0.2X0.2 公分、左臉頰腫脹約6X6 公分、右手大拇指擦
    傷約1X0.8 公分之傷害；嗣胥景洲遭毆後立即去電110 報警
    處理，始知上情。
二、案經胥景洲訴由臺北市政府警察局萬華分局報請臺灣臺北地
    方法院檢察署檢察官偵查起訴，後由本院原審改行簡易判決
    處刑。
    理  由
一、上開事實，業據被告顏慕墐於本院歷次訊問及本院原審訊問
    時始終自白不諱，核與其偵訊中所述事發經過相符，證人即
    告訴人胥景洲亦於警、偵訊中就遭人毆打成傷之情證述明確
    ，並有告訴人之聯合醫院和平院區診斷證明書乙紙在卷可稽
    ，且有臺北市政府警察局函覆之報案紀錄單存卷可查，是被
    告上開任意性自白核與事實相符而可採信，本案事證已臻明
    確，被告犯行洵堪認定，自應依法論科。
二、按家庭暴力，指家庭成員間實施身體或精神上不法侵害之行
    為；又家庭暴力罪，指家庭成員間故意實施家庭暴力行為而
    成立其他法律所規定之犯罪，家庭暴力防治法第2 條第1 、
    2 款分別定有明文。查本案被告與告訴人於案發當時乃同居
    男女朋友關係，彼此具有同法第3 條第2 款所定之同居關係
    ，被告夥同真實姓名年籍不詳之成年男女共2 人毆打告訴人
    成傷，已屬家庭成員間實施身體上不法侵害之家庭暴力行為
    ，且構成刑法上之傷害罪，惟因家庭暴力防治法就此並無罰
    則之規定，是以應僅依刑法傷害罪之規定予以論罪科刑；且
    被告聽聞該2 人欲毆打告訴人替友人姚孟怡抱不平，仍同意
    帶同前往其住處，開門入內替其2 人指認告訴人，其雖非下
    手實施之人，但應認已有將其2 人所為視為自己所為之共同
    犯罪決意，而非僅係教唆該2 人犯罪，故核被告所為，係犯
    刑法第277 條第1 項之傷害罪，且屬家庭暴力防治法第2 條
    第2 款之家庭暴力罪（檢察官於起訴書漏未記載，應予補充
    ）。被告與該2 名真實姓名年籍不詳之成年男女就上開之罪
    ，有犯意聯絡及行為分擔，為共同正犯。
三、原審以被告所為事證明確，援引刑法第277 條第1 項等規定
    對被告論罪科刑，本非無據，檢察官提起上訴謂被告未與告
    訴人達成和解，難認有悔意，且被告犯行造成告訴人精神上
    之損害，原審未及斟酌，所為量刑過輕等語，均係就原審量
    刑時已有斟酌之事由再為爭執，其上訴核無理由，但原審未
    依被告與告訴人間之同居關係對被告此次所為論以家庭暴力
    罪，適用法律有所疏漏，自應由本院予以撤銷改判。爰審酌
    被告不思理性解決問題，竟夥同他人動手毆傷其同居男友即
    告訴人成傷，然終究事出有因，被告犯後又坦認全部犯行，
    態度尚可，但仍未與告訴人達成和解而取得其諒解，暨被告
    之素行、智識與生活狀況、犯罪之動機、目的、手段、告訴
    人傷勢輕重、被告與告訴人間之關係等一切情狀，量處如主
    文第2 項所示之刑，並諭知易科罰金之折算標準。末被告與
    另2 人持以共同傷害告訴人之煙灰缸、碗等器物，因無積極
    證據證明為被告等人所有，且非違禁物，別無法定應沒收之
    事由，故不併予諭知沒收，附此敘明。
據上論斷，應依刑事訴訟法第455 條之1 第1 項、第3 項、第36
9 條第1 項前段、第364 條、第299 條第1 項前段，刑法第28條
、第277 條第1 項、第41條第1 項前段，刑法施行法第1 條之1
第1 項、第2 項前段，判決如主文。
本案經檢察官鄧定強到庭執行職務。
中    華    民    國   100    年    4     月    21    日
                  刑事第五庭  審判長法  官  黃程暉
                                    法  官  張詩芸
                                    法  官  吳勇毅
上正本證明與原本無異。
本件不得上訴。
                                    書記官  游秀珠
中    華    民    國   100    年    4     月    22    日
論罪科刑法條全文：
中華民國刑法第277條
（普通傷害罪）
傷害人之身體或健康者，處3 年以下有期徒刑、拘役或1 千元以
下罰金。
犯前項之罪因而致人於死者，處無期徒刑或7 年以上有期徒刑；
致重傷者，處3 年以上10年以下有期徒刑。